【裁判字號】    98,審訴,2083
【裁判日期】    980630
【裁判案由】    偽造文書
【裁判全文】
臺灣高雄地方法院刑事判決            98年度審訴字第2083號
公  訴  人  臺灣高雄地方法院檢察署檢察官
被      告  甲○○
上列被告因偽造文書案件，經檢察官聲請以簡易判決處刑（97年
度偵字第15323 號），本院認不應以簡易判決處刑，改以通常程
序審理，，嗣因被告就被訴事實為有罪之陳述，經本院裁定依簡
式審判程序審理，判決如下：
    主  文
甲○○犯行使偽造公文書罪，處有期徒刑壹年。緩刑貳年。
    事實及理由
一、本件被告甲○○所犯為死刑、無期徒刑或最輕本刑為3 年以
    上有期徒刑以外之罪，其於準備程序中就被訴事實為有罪之
    陳述，經受命法官告知簡式審判程序之旨，並聽取其與公訴
    人之意見後，本院認無不得或不宜改依簡式審判程序進行之
    處，爰依刑事訴訟法第273 條之1 第1 項，裁定本件由受命
    法官獨任進行簡式審判程序，合先敘明。
二、本件犯罪事實及證據，除犯罪事實第1 行「甲○○（擁有中
    華民國及馬來西亞雙重國及）於不詳時間」，更正為「甲○
    ○（擁有我國及馬來西亞雙重國籍，並同時持有兩國護照）
    ，平日入出台灣，均持用我國護照，惟其於96年間，返回馬
    來西亞欲換發該國護照時，遭換發單位質疑其往返馬來西亞
    及台灣，為何馬來西亞護照上未有台灣入出境證明，因此拒
    絕換發護照，甲○○為求順利換得護照，基於行使偽造準公
    文書之犯意，於96年9 月14日馬來西亞護照順利核發前數日
    」、犯罪事實第6 行「‧‧‧馬來西亞護照上」，補充為「
    ‧‧‧馬來西亞護照上，用以表示甲○○於上開日期入出中
    華民國國境之意思」、犯罪事實第8 行「‧‧‧蓋有前揭印
    文」，補充為「‧‧‧蓋有前揭印文，足以生損害於內政部
    入出國及移民署對我國人民入出境管理之正確性」外，餘均
    引用檢察官聲請簡易判決處刑書之記載（如附件）。
三、按偽刻出境、入境之印戳，加蓋於護照簽證欄上，虛構表示
    該護照持有人係合法出境及入境之意思，雖偽刻之上開印戳
    ，並非表示公務機關或機關長官資格，而非公印，但該印戳
    加蓋於護照簽證欄上，既表示持有該護照之人為合法出境或
    入境者，即與刑法第220 條所稱足以表示其用意之證明者相
    當，係屬於偽造刑法第220 條以文書論之公文書；又所謂之
    印章、印文，須係用以代表印章名義人人格之同一性，並藉
    以認證該名義人意思表示之確實性者，方足當之（最高法院
    91年度台上字第7144號判決、97年度台上1871號判決可資參
    照）。又刑法第5 條第7 款規定，同法第211 條、第214 條
    、第218 條及第216 條行使第211 條、第213 條、第214 條
    文書之偽造文書罪，凡在中華民國領域外所犯，仍應適用我
    國刑法之規定，是被告就其馬來西亞護照上之出入境印戳並
    無製作權，竟擅自在我國境外託人偽造中華民國入出境章，
    再於護照上偽造如附件聲請書所載章戳，嗣並持之供馬來西
    亞核發護照單位查驗而加以行使，雖該章戳並無代表人格之
    意，惟已表示被告曾合法於該戳記日期出入我國國境之事實
    ，而於查驗當時本於該護照內容有所主張，核其所為，係犯
    刑法第216 條、第220 條第1 項、第211 條之行使偽造準公
    文書罪，且依上開說明，我國法院對其上開所為自有審判權
    。被告偽造準公文書之低度行為，已為行使之高度行為所吸
    收，不另論罪。公訴意旨認被告上開所為係犯刑法第218 條
    之偽造公印罪，尚有誤會，惟因社會基本事實相同，爰依法
    變更起訴法條。被告委託不知情馬來西亞姓名年籍不詳人士
    偽造上開中華民國入出境章，為間接正犯。爰審酌被告為換
    發馬來西亞護照，而為上開行使偽造準公文書犯行，侵害內
    政部入出國及移民署對入出境管理之正確性，兼衡其智識程
    度、犯罪後坦承犯行態度良好等一切情狀，量處如主文所示
    之刑。末按，同一行為雖經外國確定裁判，仍得依本法處斷
    。但在外國已受刑之全部或一部執行者，得免其刑之全部或
    一部之執行，刑法第9 條定有明文。查被告已因同一犯罪行
    為，經香港沙田裁判法院判處監禁8 月緩刑12月確定等情（
    案號：STCC222/2008），有該案判決及審訊證明書各1 紙在
    卷可參，本院考量被告在外國係受緩刑宣告，未受刑之執行
    ，故認本件並無免其刑之執行之問題。惟因被告前未曾受有
    期徒刑以上刑之宣告，有臺灣高等法院被告全國前案紀錄表
    乙紙附卷可稽，其一時失慮，致罹刑典，經此起訴審判教訓
    ，應當知警惕，信無再犯之虞，本院認所宣告之刑以暫不執
    行為適當，併諭知緩刑2 年，以啟自新。被告偽刻之我國入
    、出境章，並非係偽造之公印，且連同該馬來西亞護照均遭
    香港政府沒收等情，據被告於警詢中供述明確，並有上開香
    港法院審訊證明書1 紙在卷可參，爰不為沒收之諭知。
四、據上論斷，應依刑事訴訟法第452 條、第273 條之1 第1 項
    、第284 條之1 、第299 條第1 項前段、第300 條、第310
    條之2 、第454 條第2 項，刑法第216 條、第220 條第1 項
    、第211 條、第74條第1 項第1 款，判決如主文。
本案經檢察官陳登燦到庭執行職務。
中    華    民    國    98    年    6     月    30    日
                  刑事第三庭    法  官  黃宗揚
以上正本證明與原本無異。
如不服本判決應於收受送達後10日內向本院提出上訴書狀，並應
敘述具體理由；如未敘述上訴理由者，應於上訴期間屆滿後20日
內向本院補提理由書（均須按他造當事人之人數附繕本）「切勿
逕送上級法院」。
中    華    民    國    98    年    7     月     1    日
                                書記官  唐佳安
附錄本案論罪科刑法條全文：
中華民國刑法第211 條（偽造變造公文書罪）
偽造、變造公文書，足以生損害於公眾或他人者，處1 年以上7
年以下有期徒刑。
中華民國刑法第216 條（行使偽造變造或登載不實之文書罪）
行使第210 條至第215 條之文書者，依偽造、變造文書或登載不
實事項或使登載不實事項之規定處斷。


司法院資訊處製作；財團法人民間司法改革基金會備份。
